最　高　行　政　法　院　裁　定　　　　　　　　　九十三年度裁字第一六八二號
　　上　訴　人　財政部臺灣省南區國稅局
　　代　表　人　甲○○
　　被 上訴 人　乙○○
右當事人間因綜合所得稅事件，上訴人對於中華民國九十二年二月二十七日高雄高等
行政法院九十一年度簡字第二七○號判決，關於訴願決定及原處分被撤銷部分，提起
上訴，本院裁定如左：
    主  文
上訴駁回。
上訴審訴訟費用由上訴人負擔。
    理  由
一、按對於適用簡易程序之裁判提起上訴或抗告，須經本院許可，且該許可以訴訟事
    件所涉及之法律見解具有原則性者為限，行政訴訟法第二百三十五條定有明文。
    所謂具有原則性，係指該事件所涉及之法律見解，有統一法律解釋之必要者而言
    。
二、本件上訴人財政部臺灣省南區國稅局（即原審被告，以下簡稱上訴人南區國稅局
    ）上訴意旨略謂：查被上訴人乙○○（即原審原告）為禾泰公司股東，依據宜蘭
    縣稅捐稽徵處民國（下同）九十年六月十三日九十宜稅商字第二一八一○號函提
    供該公司八十五年十二月三十一日新舊股東對照表及經濟部中部辦公室九十年七
    月十日經（九○）中辦三管字第○九○三○八九四一八○號函提供該公司八十年
    七月（應為八十一年七月）申請變更登記時所附股東名簿及最後一次變更登記事
    項卡資料影本所載，被上訴人乙○○於該公司設立登記時即為股東，至八十五年
    十二月三十一日仍為禾泰公司股東，且出資額為五○、○○○元無誤，而禾泰公
    司截至八十三年度未分配盈餘累積數為二二、九六一、四三八元，已超過實收資
    本額三、○○○、○○○元，經原核財政部臺灣省北區國稅局宜蘭分局（下稱北
    區國稅局宜蘭分局）於八十五年十一月十八日以北區國稅宜縣資第八五○○○○
    三九三五號函通知該公司辦理增資或分配（已合法送達並取具回執附卷可稽），
    惟該公司未依規定期限辦理，核定被上訴人乙○○營利所得，並無不合。次查個
    人綜合所得稅之課徵，固以收付實現為原則，惟為維護租稅公平，遏阻大股東藉
    保留公司盈餘不分配，規避累進稅率，所得稅法第七十六條之一明定公司組織之
    未分配盈餘累積數超過法定限額，而不為增資或分配時，稽徵機關即運用稽徵權
    ，就累積未分配盈餘全部予以強制歸戶，課徵股東所得稅；又公司法第十二條及
    第四百十九條規定，公司設立登記後，有應登記之事項而不登記，或已登記之事
    項有變更而不為變更之登記者，不得以其事項對抗第三人，可知股東名簿登載資
    料具公示效力。上訴人依該項資料，據以核課被上訴人乙○○營利所得，並非無
    據。末查許順發及鄭天慶，一為該公司董事，一為該公司董事長，均係該公司累
    積未分配盈餘強制歸戶之對象，堪認存有實質之利害關係，渠等所為之證言是否
    可採，實有疑慮，且渠等提及之關係人許水波及張飛雄均已死亡，無法進一步查
    證所言為真實；再者，許順發身分資料怎可能無緣無故，在不知情之情況下被許
    水波「冒用」，在在證明渠等證言均不足採信，更何況渠等證言不了解公司實際
    運作情形，從未見過被上訴人乙○○，則僅能證明渠等自己部分遭冒用，並無理
    由從而推定被上訴人乙○○亦被冒用。至被上訴人乙○○於八十九年三月二十二
    日向北區國稅局宜蘭分局檢舉禾泰公司冒用其人頭，查其係遲至復查決定後始向
    北區國稅局宜蘭分局提出檢舉，且檢舉內容未能舉證該公司股東名冊登載不實，
    檢舉結果亦無法證明檢舉事項屬實，是被上訴人乙○○無法證明其係被冒用，原
    審認被上訴人乙○○主張其非禾泰公司股東，堪予採信之結論，即有違證據法則
    ；另禾泰公司係基於何種關係取得被上訴人乙○○身分資料俾為登記，是否有與
    鄭天慶所稱因其他約定事項提供身分資料之情形，原審於此並未審究，則原審以
    單純論理推翻被上訴人乙○○登記為公司股東之公示資料，背離公司法對公司登
    記資料具公示效力之規定，顯違法理。綜上，原審將訴願決定及原處分關於核定
    禾泰公司被上訴人乙○○本年度營利所得新臺幣（下同）參拾捌萬貳仟陸佰玖拾
    元部分均撤銷，係對法令見解有誤，爰請求判決廢棄決原判決此部分。
三、原判決關於禾泰公司部分，以：查禾泰公司截至八十三年度止，未分配盈餘累積
    數為二二、九六一、四三八元，已超過實收資本額三、○○○、○○○元，經北
    區國稅局宜蘭分局於八十五年十一月十八日以北區國稅宜縣資字第八五○○○○
    三九三五號函請該公司，於文到十日內派員檢據核對未分配盈餘累積數及已收資
    本額，並於一個月內選定就超過可保留額度加徵百分之十營利事業所得稅或於八
    十五年內辦理增資或分配，該公司未依規定期限函復，上訴人南區國稅局遂就該
    公司前揭全部累積未分配盈餘，按各股東每股份之應分配數辦理強制歸戶，因上
    訴人南區國稅局認定被上訴人乙○○係該公司股東之一，遂核定被上訴人乙○○
    八十六年度獲自該公司之營利所得為三八二、六九○元等情，固有禾泰公司未分
    配盈餘累積數計算表（核定表）、累積未分配盈餘超限強制歸戶明細表、新舊股
    東對照表、變更事項登記卡、北區國稅局宜蘭分局上開函及掛號郵件收件回執等
    影本附於原處分卷足按。惟按證人即禾泰公司董事許順發及鄭天慶於原審法院九
    十一年十月十五日、十一月五日準備程序之筆錄，足見禾泰公司確有以人頭充當
    公司股東之情形。參以被上訴人乙○○於八十九年三月二十二日已向北區國稅局
    宜蘭分局檢舉禾泰公司冒用其人頭，其未曾投資該公司，此有檢舉書附卷為憑，
    是被上訴人乙○○主張其非禾泰公司股東，堪予採信。被上訴人乙○○既非禾泰
    公司之股東，自不能將該公司累積未分配盈餘對上訴人乙○○強制歸戶課稅，上
    訴人南區國稅局就被上訴人乙○○非禾泰公司股東，未予查明，僅憑禾泰公司之
    股東名冊不實之記載，即核課被上訴人乙○○三八二、六九○元營利所得，顯有
    違誤為由，乃將訴願決定及原處分關於核定禾泰公司被上訴人乙○○本年度營利
    所得參拾捌萬貳仟陸佰玖拾元部分均撤銷。原判決關於被上訴人乙○○非禾泰公
    司之股東，自不能將該公司累積未分配盈餘對上訴人乙○○強制歸戶課稅，已詳
    予論斷，將原處分及訴願決定關於此部分撤銷，是原判決此部分所適用之法規與
    該案應適用之現行法規並無違背，與解釋判例，亦無牴觸，並無所謂原判決此部
    分有違背法令之情形；又證據之取捨與當事人所希冀者不同，致其事實之認定亦
    異於該當事人之主張者，不得謂為原判決此部分有違背法令之情形。本件上訴人
    對於適用簡易程序之原判決此部分提起上訴，經核原判決此部分認事用法，並無
    錯誤，顯無所涉及之法律見解，具有原則上之重要情事，其所提起上訴，不合首
    揭規定，不應許可，其上訴難謂合法，應予駁回。
四、依行政訴訟法第二百四十九條第一項前段、第一百零四條、民事訴訟法第九十五
    條、第七十八條，裁定如主文。
中　　華　　民　　國　　九十三　　　年　　十二　　　　月　　　二十三　　日
                    最 高 行 政 法 院  第 二 庭
                                審 判 長 法  官　　　葉　振　權
                                         法  官      蔡  進  田
                                         法  官　　　劉　鑫　楨
                                         法  官　　　吳　明　鴻
                                         法  官　　　梁　松　雄
右  正  本  證  明  與  原  本  無  異
　　　　　　　　　　　　　　　　　　　　 法院書記官　陳　盛　信
中　　華　　民　　國　　九十三　　　年　　　十二　　　月　　二十三　　　日
